臺灣新竹地方法院民事判決  
109年度訴字第875號
原      告  張舜棋  
被      告  彭錦源  

                      送達處所：桃園市○○區○○○路00                                  ○00號0樓之0

訴訟代理人  林奕坊律師
上列當事人間請求清償債務事件，本院於民國110年1月18日辯論
終結，判決如下：
    主  文
一、被告應給付原告新臺幣柒拾壹萬零捌佰玖拾玖元，及自民國
    109年7月28日起至清償日止按年息百分之5計算之利息。
二、原告其餘之訴駁回。
三、訴訟費用由被告負擔。
    事實及理由
一、原告主張：
  (一)兩造前於訴外人台灣紅棗股份有限公司(下稱：台灣紅棗
      公司)於民國108年1月3日向彰化商業銀行竹東分行借款新
      台幣(下同)200萬元(下稱：系爭借款)時，與訴外人吳子
      崑均擔任系爭借款之連帶保證人，詎訴外人吳子崑於108
      年4、5月間因財務狀況不佳逃匿無蹤後，自108年6月間起
      至109年1月間止即由原告繳付彰化商業銀行竹東分行系爭
      借款金額後，被告再轉付一半之金額予原告，詎原告於10
      9年2月3日繳付58,896元，109年3月2日繳付58,550元，10
      9年3月13日繳付20萬元，109年3月17日繳付30萬元，109
      年3月31日繳付724,353元後，被告並未繳納應分擔一半之
      金額予原告合計670,899元。另被告於109年3月13日向原
      告借款10萬元，嗣被告僅攤還6萬元，尚積欠借款4萬元，
      共計應給付原告710,899元，且台灣紅棗公司嗣因自行停
      止營業6個月以上，經主管機關經濟部於109年6月15日命
      令解散，且經廢止登記在案，為此請求被告清償積欠原告
      之款項710,899元，及原告支付本件訴訟費用金額7,820元
      。
　(二)並聲明：被告應給付原告72萬元，及自支付命令送達翌日
      起至清償日止按年息百分之5計算之利息。
二、被告則以：
　　被告確有向原告借款10萬元清償6萬元後，尚積欠借款4萬元
    未還，而被告當初係因兩造為好友，應允原告在被告能力所
    及之範圍內負擔系爭借款償還事宜，但自109年1月間開始，
    被告因財務狀況不佳，已無力分擔系爭借款等語，資為抗辯
    。
三、本院之判斷：
 (一)原告主張兩造前於訴外人台灣紅棗公司於108年1月3日向彰
     化商業銀行竹東分行借款200萬元時，與訴外人吳子崑均擔
     任系爭借款之連帶保證人，詎訴外人吳子崑於108年4、5月
     間因財務狀況不佳逃匿後，自108年6月間起至109年1月間
     止即由原告繳付彰化商業銀行竹東分行系爭借款金額後，
     被告再轉付一半之金額予原告，詎原告於109年2月3日繳付
     58,896元，109年3月2日繳付58,550元，109年3月13日繳付
     20萬元，109年3月17日繳付30萬元，109年3月 31日繳付72
     4,353元後，被告並未繳納應分擔一半之金額予原告合計67
     0,899元等情，業據提出匯款委託書、兩造間往來對話、台
     北富邦銀行各類存款歷史對帳單附卷可稽(詳本院卷第89頁
     至第127頁)，核與原告主張情節相符，復經本院依原告聲
     請向彰化商業銀行竹東分行函查原告繳款情形無訛(詳本院
     卷第163頁)，足見原告上開主張，應與實情相近，要非無
     據。
 (二)按連帶債務人相互間，除法律另有規定或契約另有訂定外
     ，應平均分擔義務，此為民法第280條所明定。次按，連帶
     債務人中之一人，不能償還其分擔額者，其不能償還之部
     分，由求償權人與他債務人按照比例分擔之，亦為民法第2
     82條第1項著有明文。經查，兩造與訴外人吳子崑均擔任系
     爭借款之連帶保證人，而訴外人吳子崑自108年4、5月間因
     財務狀況不佳逃匿無蹤後，即由兩造自108年6月間起平均
     攤還系爭借款每月應納之借款本金及利息迄109年1月間止
     ，此觀之吳子崑於108年度名下確無任何所得，此有稅務電
     子閘門財產所得調件明細表一紙附卷可稽，參以原告於108
     年10月1日與被告對話中提及：「彭董這個月59,340，1個
     人29,670，麻煩你了。」等語，被告即會匯款予原告，且
     被告於108年12月4日與原告對話中亦表示：「哈囉，已經
     匯款了。請查收喔。」等語(詳本院卷第107頁、第109頁)
     ，足見兩造確已協議就系爭借款因吳子崑不能償還其分擔
     額者，其不能償還之部分，由求償權人與他債務人按照比
     例分擔，即由兩造各自分擔系爭借款一半之款項【計算式
     ：(1/3+(1/3÷2)=1/2】，故原告主張被告應分擔其繳付系
     爭借款一半之款項670,899元，揆之上開規定，即屬有據。
 (三)再按，按借用人應於約定期限內，返還與借用物種類、品
     質、數量相同之物，亦為民法第第478 條前段所明定，經
     查，被告既不否認有向原告借款10萬元，而被告於109年3
     月13日(週五)向原告借款10萬元時表示：「你今天能先匯
     款10萬元借我，下星期二還你OK嗎？」等語(詳本院卷第11
     1頁)，足見被告已自承要在109年3月17日還款予原告，則
     被告迄未償還積欠原告借款4萬元，既已屆清償期，原告自
     得請求被告清償積欠借款4萬元。
(四)從而，原告主張被告應分擔其繳付系爭借款一半之款項670,
    899元，及借款4萬元，合計710,899元【計算式：(670,899+
    4萬)=710,899】，及自支付命令送達翌日即109年7月28日起
    至清償日止按年息百分之5計算之利息，即屬有據，應予准
    許，逾此部分之請求，即屬無據，難予准許，應予駁回。至
　　原告請求被告應分擔本件訴訟費用金額，因本院已裁判本件
    訴訟費用由被告分擔，原告即不得再將訴訟費用金額納入被
    告應給付其金額之範疇，併此敘明。
四、結論：原告之訴為一部有理由、一部無理由，依民事訴訟法
    第79條，判決如主文。
中　　華　　民　　國　　110 　年　　1 　　月　　29　　日
                  民事第二庭法　　　官　王佳惠
以上正本係照原本作成。
如對本判決上訴，須於判決送達後20日內向本院提出上訴狀。如
委任律師提起上訴者，應一併繳納上訴審裁判費。
中　　華　　民　　國　　110 　年　　1 　　月　　29　　日
                            書  記  官　黃伊婕